臺灣新竹地方法院刑事判決　　　　　　100年度交易緝字第1號
公　訴　人　臺灣新竹地方法院檢察署檢察官
被　　　告　劉紹榮
上列被告因公共危險案件，經檢察官提起公訴（96年度速偵字第
1124號），本院依簡式審判程序判決如下：
    主  文
劉紹榮服用酒類，不能安全駕駛動力交通工具而駕駛，處有期徒
刑伍月，如易科罰金，以新臺幣壹仟元折算壹日。
    事  實
一、劉紹榮前於民國91年間因酒後駕車公共危險案件，經本院以
    91年度竹東交簡字第113號刑事簡易判決判處罰金銀元21,00
    0元確定，於92年5月6日易服勞役執行完畢；又於95年間，
    因酒後駕車公共危險案件，經本院以95年度竹東交簡字第10
    5號刑事簡易判決判處罰金新台幣（下同）69,000元確定，
    於96年3月6日易服勞役執行完畢（未構成累犯）。詎其仍不
    知悔改，明知酒後駕車將導致其注意能力減低、反應能力變
    慢，在此時仍駕車行駛於道路上，隨時將有致他人於死、傷
    之危險，且道路交通管理處罰條例定有於飲酒後呼氣之酒精
    濃度達每公升含0.25毫克時即不得駕車之規定，竟仍於96年
    5月16日晚上10時許起至翌日（即96年5月17日）凌晨3時許
    止，在其當時位於新竹縣竹東鎮○○路213號住處內飲用酒
    類，迨96年5月17日下午2時許，尚屬不能安全駕駛動力交通
    工具之狀況下，猶自新竹市○○路上惠明醫院對面之加油站
    隔壁其工作之機車行，騎乘客戶呂建霖所有之車牌號碼BD7
    －453號重型機車，至新竹市○區○○路2段270號「國立新
    竹女子高級中學」迴轉欲返回該機車行，嗣於同日下午2時
    32分許，行經新竹市○區○○路2段與東門街口時，因駕駛
    異常為警攔停，對劉紹榮作呼氣測試，酒精濃度高達每公升
    1.45毫克而當場查獲，始得悉上情。
二、案經新竹市警察局第二分局報請台灣新竹地方法院檢察署檢
    察官偵查起訴。
    理  由
一、本件被告劉紹榮所犯公共危險罪，非死刑、無期徒刑、最輕
    本刑為三年以上有期徒刑之罪，或非高等法院管轄第一審之
    案件，被告於本院準備程序進行中，就被訴事實為有罪之陳
    述，本院認合於新修正刑事訴訟法第273條之1之規定，逕行
    簡式審判程序，均合先敘明。
二、上揭事實，業據被告劉紹榮於本院訊問、行準備程序及簡式
    審判程序時均坦承不諱（見他字卷第15頁，交易緝字第1號
    卷第13頁反面、第20頁），並有新竹市警察局舉發違反道路
    交通管理事件通知單、酒精測定紀錄單、刑法第一百八十五
    條之三案件測試觀察紀錄表、汽機車駕駛人酒後生理協調平
    衡檢測紀錄表及車號查詢重型機車車籍各1份等在卷可稽（
    見偵查卷第7至9頁），被告自白應與事實相符，足堪作為對
    其不利之認定。
三、按酒精濃度呼氣已達每公升0.55毫克時，肇事率為一般正常
    人之10倍，有法務部88年5月18日（88）法檢字第001669號
    函在卷為憑，查被告吐氣所含酒精濃度為每公升1.45毫克，
    業如前述，顯見被告服用酒類已影響其精神及反應，況其係
    因對員警指揮及交通號誌無反應或遲緩等駕駛異常情形始為
    警攔檢，此觀卷附刑法第185條之3案件測試觀察紀錄表之記
    載自明（見偵查卷第8頁），是被告確已達飲酒後不能安全
    駕駛動力交通工具之狀態，至屬明確，本件事證明確，被告
    公共危險犯行，堪以認定，應予依法論科。
四、次按行為後法律有變更者，適用行為時之法律。但行為後之
    法律有利於行為人者，適用最有利於行為人之法律；刑法第
    2條第1項定有明文。又法律變更比較時應就罪刑有關之共犯
    、未遂犯、連續犯、牽連犯、結合犯以及累犯加重、自首減
    輕、暨其他法定加減原因、與加減例等一切情形，綜其全部
    之結果，而為比較，再適用最有利於行為人之法律處斷，最
    高法院24年上字第4634號、27年上字第2615號判例可供參考
    。查被告劉紹榮行為後，刑法第185條之3之規定，業於97年
    1月2日修正公布，並於同年月4日起施行。茲就該規定比較
    適用如下：刑法第185條之3原規定：「服用毒品、麻醉藥品
    、酒類或其他相類似之物，不能安全駕駛動力交通工具而駕
    駛者，處一年以下有期徒刑、拘役或三萬元以下罰金」，而
    依刑法施行法第1條之1第1項、第2項但書規定，自94年1月7
    日刑法修正施行後，刑法分則編所定罰金之貨幣單位為新臺
    幣，但72年6月26日至94年1月7日新增或修正之條文，就其
    所定數額提高為3倍，則修正前罰金最高數額應為新臺幣9萬
    元。刑法第185條之3修正後改為「服用毒品、麻醉藥品、酒
    類或其他相類似之物，不能安全駕駛動力交通工具而駕駛者
    ，處一年以下有期徒刑、拘役或科或併科十五萬元以下罰金
    」。修正後罰金刑最高數額提高至15萬元，並增訂併科罰金
    主刑之規定。比較修正前、後之規定，修正後刑法第185條
    之3所定罰金之最高數額，較修正前提高，並增訂併科罰金
    主刑之規定，經比較新舊法之結果，自以修正前刑法第185
    條之3之規定較有利於被告。
五、核被告劉紹榮所為，係犯修正前刑法第185條之3之服用酒類
    ，不能安全駕駛動力交通工具而駕駛罪。爰審酌被告前已因
    酒後駕車之公共危險案件，經判處罰金易服勞役執行完畢，
    猶不知警惕，再次飲酒後未經充分休息即駕車上路，不啻漠
    視法律之處罰規定，法治觀念甚為薄弱，甚且對用路人之生
    命、身體安全造成潛在性威脅，實值非難，又其於偵查中檢
    察官訊問時猶認其飲酒後對於騎車之反應能力不生影響，態
    度非佳，檢察官並據此具體求處有期徒刑8月，固非無見，
    惟念及其於本案查獲後迄100年4月間止，均未再因酒後不能
    安全駕駛之行為而為警查獲，並於本院審理時尚能坦認犯行
    ，頗具悔意，認檢察官上開求刑稍嫌過重，並兼衡其學歷為
    高中肄業，目前從事臨時工，月薪1萬餘元，經濟狀況不佳
    等一切情狀，量處如主文所示之刑，並諭知易科罰金之折算
    標準。又刑法第41條復於98年1月21日經修正，自98年9月1
    日起施行，惟本次修正係針對被判處6月以下有期徒刑及拘
    役確定之人，於執行時，本得聲請易科罰金，而未聲請易科
    罰金時，得改為聲請易服社會勞動，此乃檢察官執行時所應
    處理之事項，非係刑罰法律有變更，自毋庸為新舊法之比較
    ，併此敘明。
據上論斷，應依刑事訴訟法第273條之1第1項、第299條第1項前
段，刑法第2條第1項前段，修正前刑法第185條之3、刑法第41條
第1項前段，刑法施行法第1條之1第1項，判決如主文。
本案經檢察官陳建文到庭執行職務。
中    華    民    國    100    年    5    月    30    日
                  交通法庭      法  官  蔡欣怡
如不服本判決應於收受本判決後10日內向本院提出上訴書狀，上
訴書狀應敘述具體理由。上訴書狀未敘述上訴理由者，應於上訴
期間屆滿後20日內補提理由書狀於本院 (均須按他造當事人之人
數附繕本 )「切勿逕送上級法院」。
以上正本證明與原本無異。
中    華    民    國   100    年    5     月    30    日
                                書記官  曾柏方
附錄本案論罪科刑法條全文：
修正前刑法第185條之3
服用毒品、麻醉藥品、酒類或其他相類之物，不能安全駕駛動力
交通工具而駕駛者，處1年以下有期徒刑、拘役或3萬元以下罰金
。